臺灣板橋地方法院通事件裁定　　　　 93年度交聲字第1101號
　　原處分機關　交通部公路總局臺北區監理所板橋監理站
　　異　議　人
　　即受處分人　甲○○
上列異議人因違反道路交通管理處罰條例案件，對於交通部公路
總局臺北區監理所板橋監理站93年9 月6 日所為之板監違字第裁
41－C00000000 號裁決處分（原舉發案號：臺北縣政府警察局93
年7 月11日北縣警交字第Ｃ00000000號），聲明異議，本院裁定
如下：
        主  文
原處分撤銷。
甲○○不罰。
        理  由
一、原處分意旨略以：異議人即受處分人甲○○於民國93年7 月
    11日凌晨3 時16分許，騎乘車牌號碼RXN-759 號輕型機車，
    於臺北縣五股防汛道路，因「二輛以上機車在道路上競駛，
    危險飆車（與重機M96 －205 丙○○飆車）」之違規，為臺
    北縣政府警察局蘆洲分局交通分隊執勤員警當場攔檢舉發，
    嗣經移送原處分機關即交通部公路總局臺北區監理所板橋監
    理站（下稱板橋監理站），依道路交通管理處罰條例第43條
    第3 項及第4 項規定，裁處罰鍰新臺幣（下同）3 萬元，吊
    銷駕駛執照，3 年內禁考並吊扣汽車牌照3 個月。聲明異議
    意旨略以：異議人即受處分人於93年7 月11日凌晨3 時16分
    許，駕駛車牌號碼RXN-759 號輕型機車，準備與朋友去淡水
    玩，行經臺北縣五股鄉○○路時看到很多機車在飆車，異議
    人就改走防汛道，結果那群飆車族就從異議人後面跟過來，
    異議人就讓他們先走，到一個彎道時，那群飆車族又掉頭回
    來，異議人就停車，後面警察就到了，說異議人與丙○○騎
    乘之M96 －205 號重型機車飆車，並向執勤員警為丟擲石塊
    ，燃放鞭炮之挑釁行為，異議人並未與他人飆車，原處分有
    誤，爰依法聲明異議等語。
二、按法院受理有關交通事件，準用刑事訴訟法之規定，道路交
    通管理處罰條例第89條前段定有明文。參諸最高法院76年台
    上字第4986號判例所示：「認定犯罪事實所憑之證據，雖不
    以直接證據為限，間接證據亦包括在內，然而無論直接證據
    或間接證據，其為訴訟上之證明，須於通常一般之人均不致
    有所懷疑，而得確信其為真實之程度者，始得據為有罪之認
    定，倘其證明尚未達到此一程度，而有合理之懷疑存在而無
    從使事實審法院得有罪之確信時，即應由法院為諭知被告無
    罪之判決」意旨，法院於審理行為人違反道路交通管理處罰
    條例案件，當踐行完畢調查證據之程序後，為事實之認定時
    ，如就原處分機關所認定之行為人違規之事實仍有合理之訴
    訟上懷疑，而無法確信行為人確有該當於道路交通管理處罰
    條例各該處罰條文之構成要件事實者，即應依訴訟上之待證
    事實「倘有懷疑，則從被告之利益作解釋」之證據法則，為
    有利於受處分人之認定。
三、按「汽車駕駛人，駕駛汽車有左列情形之一者，處新臺幣六
    千元以上二萬四千元以下罰鍰，並當場禁止其駕駛：一、在
    道路上蛇行，或以其他危險方式駕車者。」、「二輛以上之
    汽車共同違反第一項規定，或在道路上競駛、競技者，處汽
    車駕駛人新臺幣三萬元以上九萬元以下罰鍰，並當場禁止其
    駕駛及吊銷其駕駛執照。」、「汽車駕駛人有第一項第一款
    、第三項行為者，並吊扣該車輛牌照三個月；經受吊扣牌照
    之車輛再次提供為違反第一項第一款、第三項行為者，沒入
    該車輛。」，道路交通管理處罰條例第43條第1 項第1 款、
    第3 項、第4 項分別定有明文。次按所謂「競爭行駛」，應
    係指有相互超越追逐、競賽比快之情形而言。
四、經查：
（一）異議人即受處分人甲○○於93年7 月11日凌晨3 時16分許
      ，駕駛車牌號碼RXN-759 號輕型機車，於臺北縣五股防汛
      道路，因「二輛以上機車在道路上競駛，危險飆車（與重
      機M96 －205 丙○○飆車）」之違規，為臺北縣政府警察
      局蘆洲分局交通分隊執勤員警當場攔檢舉發，嗣經移送原
      處分機關即板橋監理站，依道路交通管理處罰條例第43條
      第3 項及第4 項規定，裁處罰鍰3 萬元，吊銷駕駛執照，
      3 年內禁考，並吊扣汽車牌照3 個月等情，有臺北縣政府
      警察局93年7 月11日北縣警交字第C0 0000000號舉發違反
      道路交通管理事件通知單影本1 件及交通部公路總局台北
      區監理所板橋監理站板監違字第裁41－Ｃ00000000號違反
      道路交通管理事件裁決書2 紙在卷可佐。
（二）惟本件舉發警員即蘆洲分局交通隊警員乙○○於本院審理
      時證稱：「九十三年七月十一日執行防治飆車勤務。約凌
      晨三點多時，收到中興街與新五路口加油站前警網之無線
      電通報。說有飆車族向他們放沖天炮及以石頭攻擊。我們
      組長帶我們過去支援，我們到現場時，飆車族就往防汛道
      路逃逸。因為我們的速度與他們的速度有一段距離，他們
      到防汛道時因前面有警網，他們又逆向回來，又看到我們
      ，就馬上逃竄。現場有幾人被我們當場查獲，有甲○○、
      林國偉、丁尉群、丙○○等人。」、「（有無蒐證錄影帶
      ？）當天刑事組有負責蒐證，但在現場沒有看到蒐證人員
      。」、「（你是否有看到飆車？）我們去支援的時候已經
      是在防汛道上，他們面對我們，所以我沒有看到。」、「
      （有無人看到飆車？）沒有。因為之前是有人飆車，但無
      法確定就是那一批人。」、「（在防汛道時機車有幾部？
      ）約四、五十部。」、「（你們後來查獲到異議人時，他
      有無承認飆車？）不記得。因為當時很混亂，組長叫我舉
      發飆車。」、「（一般舉發飆車時，不是有人負責蒐證，
      為何當天沒有？）我是有帶一台相機，但是已經照完了，
      沒有底片。」等語（見本院93年10月27日訊問筆錄）。另
      證人乙○○於本院93年度交聲字第1008號交通聲明異議案
      件調查中亦具結證稱：「（問：本件當時是否你抓的？）
      不是我抓的，是我負責開單」、「當時開單時每台機車都
      說沒有飆車，我們是考慮當時凌晨三點多，地點又很偏僻
      ，他們又逆向過來，而且當天就有人在那邊飆車，我們只
      是不確定是不是這一隊，我們是接到無線電通報才過去的
      ，過去之前我們是在巡邏及驅散飆車族」、「當時應該是
      無線電通報他們往防汛道走我們才跟著過去的」等語。是
      本件舉發員警乙○○僅係依據甲○○於凌晨3 時16分許騎
      乘機車行經該處，而該處位置偏僻，且有人在附近飆車，
      即認定甲○○係飆車族之一員，其並未親眼目睹異議人駕
      車競速，且又無任何測速紀錄、搜證錄影帶等證據可資佐
      證，自難以此逕認異議人確有「二輛以上之機車共同在道
      路上競駛或以其他危險方式駕車」之違規行為。
（三）據此，本件並無確切證據足資證明異議人有二輛以上機車
      共同在道路上競駛或以其他危險方式駕車之行為，原處分
      機關未予詳查，遽予裁罰，尚有未恰，本件異議為有理由
      ，爰將原處分撤銷，並為不罰之諭知。
四、據上論斷，應依道路交通案件處理辦法第20條，裁定如主文
    。
中　　華　　民　　國　　94　　年　　2 　　月　　25　　日
                  交通法庭    法　官  曾正耀
以上正本證明與原本無異。
如不服本裁定，應於送達後5日內向本院提出抗告狀。
                              書記官  黃靖媛
中　　華　　民　　國　　94　　年　　2 　　月　　25　　日
